【裁判字號】    97,上訴,1456
【裁判日期】    970717
【裁判案由】    違反槍砲彈藥刀械管制條例等
【裁判全文】
臺灣高等法院刑事判決                97年度上訴字第1456號
上  訴  人
即  被  告  甲○○
選任辯護人  黃金源律師
上列上訴人因違反槍砲彈藥刀械管制條例等案件，不服臺灣新竹
地方法院96年度訴字第561號，中華民國97年1月31日第一審判決
（起訴案號：臺灣新竹地方法院檢察署96年度偵字第3319號），
提起上訴，本院判決如下：
    主  文
原判決關於違反槍砲彈藥刀械管制條例部分撤銷。
甲○○未經許可，持有可發射子彈具有殺傷力之改造手槍，處有
期徒刑壹年陸月，併科罰金新臺幣伍萬元，罰金如易服勞役，以
新臺幣壹仟元折算壹日。緩刑參年。扣案之改造手槍壹支（槍枝
管制編號0000000000）沒收。
    事  實
一、甲○○ (起訴書所指涉未指定犯人誣告罪部分，經原審判決
    無罪確定)明知具有殺傷力之各式槍枝及子彈，非經主管機
    關許可不得擅自持有，竟仍基於持有可發射子彈具有殺傷力
    槍枝及具殺傷力子彈之犯意，於民國96年3月中旬，以新臺
    幣3萬5千元之代價，在其住處上網向真實姓名年籍不詳之人
    士購買具殺傷力之仿BERETTA廠84型半自動手槍換裝土造金
    屬槍管改造之手槍（槍枝管制編號0000000000）1支，及具
    殺傷力之土造子彈1顆（已擊發），並自斯時起未經許可而
    持有上開槍、彈。嗣甲○○因與女友吵架，心情不佳，乃於
    96年5月22日凌晨0時許，遂持上開槍、彈外出，前往新竹縣
    新埔鎮○○路○段356巷5號旁樹林內，並基於自戕之動機，
    赤裸其上半身而持上開具殺傷力之槍、彈，朝自己左胸射擊
    1發，致受有左胸穿刺傷，旋因疼痛昏迷，許久後清醒，於
    同日0時40分許，撥打電話通知女友鄭雅柔（起訴書誤載為
    鄭佳柔）開車至上址現場，載送甲○○至馬偕紀念醫院新竹
    分院（下稱馬偕醫院）就診，經醫護人員發現槍傷而依通報
    聯繫系統通報警方，甲○○原向警方誑稱係遭他人槍傷，旋
    於警方未發覺其係非法持有改造槍彈前，於當日淩晨3時許
    ，在馬偕醫院病房內，主動向員警自首其係舉槍自戕及陳述
    槍枝丟棄地點，經警偕同鄭雅柔前往上開樹林內，查扣上開
    改造手槍1支，甲○○嗣後並接受法院之裁判。
二、案經新竹縣警察局新埔分局報告臺灣新竹地方法院檢察署檢
    察官偵查起訴。
    理  由
一、按被告以外之人於審判外之言詞或書面陳述，除法律有規定
    者外，不得作為證據；又被告以外之人於審判外之陳述，雖
    不符合同法第159條之1至第159條之4之規定，但經當事人於
    審判程序同意作為證據，法院審酌該言詞陳述或書面陳述作
    成時之情況，認為適當者，亦得為證據。當事人、代理人或
    辯護人於法院調查證據時，知有第159條第1項不得為證據之
    情形，而未於言詞辯論終結前聲明異議者，視為有前項之同
    意，刑事訴訟法第159條第1項及第159條之5分別定有明文。
    經查，本判決下列所引用之各該被告以外之人於審判外之陳
    述（包含書面陳述），除公務員職務上製作之紀錄文書，並
    無顯不可信之情況，依刑事訴訟法第159條之4第1款規定，
    有證據能力外，其餘亦屬傳聞證據部分，檢察官、被告及辯
    護人於本院準備程序及審判期日中均表示沒有意見，且迄於
    言詞辯論終結前亦未聲明異議。本院審酌上開證據資料製作
    時之情況，尚無違法不當及證明力明顯過低之瑕疵，亦認為
    以之作為證據應屬適當，故揆諸前開規定，爰依刑事訴訟法
    第159條之5規定，認前揭證據資料均有證據能力。
二、訊據上訴人即被告甲○○對於事實欄所載之持有槍、彈犯行
    坦承不諱，又被告持有之槍枝1支（槍枝管制編號000000000
    0），經送請內政部警政署刑事警察局鑑驗結果，認係改造
    手槍，由仿BERETTA廠84型半自動手槍製造之槍枝，換裝土
    造金屬槍管而成，擊發功能正常，可供擊發適用子彈使用，
    研判具殺傷力等情，有該局於96年6月6日出具之刑鑑字第
    0960082736號槍彈鑑定書在卷可稽（見偵字第3319 號偵查
    卷第65至67頁）。又被告持上開改造手槍朝自己左胸擊發子
    彈，並受有左胸穿刺傷之傷勢，有馬偕紀念醫院新竹分院於
    96年5月23日出具之診斷證明書在卷可憑（見同上偵查卷第
    15頁），堪認被告確實持有具有殺傷力子彈之事實無訛。復
    有現場蒐證照片及被告受傷照片共27幀在卷可佐（見同上偵
    查卷第28至42頁），足認被告上開自白內容與事實相符，被
    告未經許可，持有具殺傷力之改造手槍、子彈等犯行，均堪
    予認定。
三、本件被告及其辯護人主要爭執，在於被告持有槍、彈罪部分
    ，是否符合槍砲彈藥刀械管制條例第18條第1項之自首規定
    一節，經查：
１、依據證人鄭雅柔於原審審理中證述：「被告沒有說為何受槍
    傷，是醫院報的警，警察來醫院問我，被告在何處受傷，還
    叫我帶他們去現場。我就帶警察過去，後來警察說不是他的
    轄區，所以我又回到馬偕醫院，又來了第二批警員，我就帶
    第二批警員去現場，第二批警員又說不是他們的轄區，後來
    來了第三批警員是寶石派出所。我沒有帶寶石派出所的警員
    去現場，因為他們來之前就知道現場在哪裡。寶石派出所的
    警員就帶我回寶石派出所製作筆錄。時間已經是早上8至9點
    」等語（見原審97年1月17日審判筆錄第6、7頁）。可知，
    被告並未向其女友鄭雅柔告知其係舉槍自戕情事，亦未囑託
    其向警方報案。
２、證人即新埔分局警員劉思偉於偵查中證稱：「我們去醫院後
    ，被告跟我們說是被二名戴安全帽的男子持槍射擊，因為我
    們鑑識課的同仁來鑑定，發現是近距離的槍傷，而且衣服並
    沒有火藥反應，我們跟他談過之後，他才坦誠是自己所為等
    語 (偵卷第53頁、54頁)；於原審證稱：「其實我們已經懷
    疑被告是自戕，因為被告的女朋友向寶石派出所報案時，我
    們就已經調閱相關錄影帶而沒有發現別人，而且我們要突破
    被告心防，要有相關佐證，所以才會請鑑識組將被告的衣服
    帶回去鑑驗，等鑑驗初步結果出來，被告也就承認自己持槍
    自戕」、「（問：你們早就懷疑被告持有槍彈？）沒有。是
    直到被告自己主動說出他拿槍自戕，警方才知道被告持有槍
    彈的事情」等語（見原審卷第39頁）；另證稱：我到達馬偕
    醫院前，寶石派出所警員比我們先到達，現場有很多警察同
    仁，有個別問有同時問，被告本人親口向我說他遭槍擊，後
    來製作筆錄前，被告才坦承是自戕等語 (原審卷第57頁至59
    頁)。依上開證言，被告一開始係指稱遭他人槍傷，製作筆
    錄前才向證人劉思偉承認是自戕，而其製作筆錄之時間，係
    95年5月22日上午11時30分起至12時05分止。
３、惟被告於原審96年11月29日審理期日供稱：向警員劉思偉說
    是被人家開槍射傷，大約是淩晨3、4點，後來警方約4、5點
    才採證，警察第二次問我，我就向警方說是自己開槍打自己
    ，是約半小時後，我願說出是自己開槍，是因為我看警察忙
    上忙下的，覺得很不好意思，警方接著問我槍枝放在那裡，
    我就回答在樹林附近等語 (原審卷第37頁)。而警方有於96
    年5月22日淩晨3時35分許到棄槍現場尋找，嗣於當日天亮
    時，始尋獲扣案之槍枝，亦有現場搜尋照片可佐 (參偵卷第
    28頁至32頁及偵卷第37頁至39頁相片)。
４、綜合上情觀之，96年5月22日淩晨3時許，已有該管寶石派出
    所警員至馬偕醫院暸解案情，並非僅證人即大埔分局警員劉
    思偉1人而已，證人劉思偉與其他警員第一次詢問時，被告
    誑稱係遭他人槍傷，惟在其他警員第二次對被告問話時，被
    告已承認是自已舉槍自戕，並供出棄槍地點，警方才會在淩
    晨3時35分許，到達棄槍地點尋找，若被告堅指係遭他人槍
    傷，警方自不可能三更半夜前往樹林搜查槍枝下落。則被告
    向其他員警坦承開槍自戕及棄槍地點之時間，應在淩晨3時
    許，堪以認定。又新埔分局警員係於同日淩晨4、5時到馬偕
    醫院採證，證人劉思偉證稱新埔分局警方有調閱錄影帶、鑑
    驗被告衣服鑑驗，且在對被告製作警詢筆錄即同日上午11時
    30分之前知悉衣服沒火藥痕跡，而懷疑被告是自戕，其時間
    顯已在被告向其他警員自首持有槍枝，進而前往山區搜索之
    後，是證人鄭雅柔、劉思偉上開證述，尚不得資為不利於被
    告之認定。被告既於該管員警尚未發覺其非法持有槍彈之前
    ，主動供出係舉槍自戕及供出槍枝下落，應符合自首之要件
    。又被告聲請再傳喚證人劉思偉到庭，以證明自首之情事，
    因劉思偉已於原審二度到庭作證，且事證已明，本院認無再
    傳訊之必要。
四、論罪科刑：
(一)核被告甲○○所為，係犯槍砲彈藥刀械管制條例第8條第4項
    之未經許可，持有可發射子彈具有殺傷力之改造手槍罪；及
    同條例第12條第4項（起訴書誤載為第11條第4項，業經公訴
    人當庭更正）之未經許可，持有子彈罪。
(二)被告同時持有上開改造手槍、改造子彈，係以一行為而觸犯
    上開二罪名，為想像競合犯，應依刑法第55條之規定，從一
    重之未經許可，持有可發射子彈具有殺傷力之改造手槍罪處
    斷。
(三)被告對於未發覺之罪自首，應依槍砲彈藥刀械管制條例第18
    條第1項規定，減輕或免除其刑。該條係刑法第62條之特別
    規定，自應優先適用。
五、原審據以論罪科刑，固非無見，惟被告符合自首之要件，原
    審未依法減免其刑，自有未洽。被告上訴，執此請求減免其
    刑，為有理由，自應由本院將原判決關於違反槍砲彈藥刀械
    管制條例部分撤銷改判。爰審酌被告持有改造手槍1支、改
    造子彈1顆，均具有殺傷力，威脅社會秩序及人民之生命、
    身體安全，犯罪所生危害不容輕忽，惟被告係用以自戕，並
    非持之犯其他不法行為，犯後坦承犯行，已有悔意等一切情
    狀，認自首部分減輕其刑已足，爰量處如主文第二項所示之
    刑，罰金部分並諭知易服勞役之折算標準。又被告未曾因故
    意犯罪受有期徒刑以上刑之宣告，有本院被告前案紀錄表在
    卷足按，經此教訓，應知警愓，且其父已退休，現腦栓塞，
    母亦屬重大傷病患者，有所提戶口名簿影本、診斷證明書各
    一份可參，被告須分擔家計，目前又有正當工作，所宣告之
    刑，本院認以暫不執行為適當，併宣告緩刑三年，以啟自新
    。扣案之改造手槍1支（槍枝管制編號0000000000），係違
    禁物，應依刑法第38條第1項第1款規定，併予宣告沒收。另
    被告持有之子彈1顆，因已擊發而不復存在，自不併予宣告
    沒收，附此敘明。
六、據上論斷，應依刑事訴訟法第369條第1項前段、第364條、
    第299條第1項前段，槍砲彈藥刀械管制條例第8條第4項、第
    12條第4項、第18條第1項，刑法第11條前段、第55條、第42
    條第3項、第74條第1項第1款、第38條第1項第1款，判決如
    主文。
本案經檢察官田炳麟到庭執行職務。
中    華    民    國    97    年    7     月    17    日
                  刑事第十七庭  審判長法  官  趙功恆
                                      法  官  高明哲
                                      法  官  陳世宗
以上正本證明與原本無異。
如不服本判決，應於收受送達後十日內向本院提出上訴書狀，其
未敘述上訴之理由者並得於提起上訴後十日內向本院補提理由書
（均須按他造當事人之人數附繕本）。
                                      書記官  魏汝萍
中    華    民    國    97    年    7     月    17    日
附錄：本案論罪科刑法條全文
槍砲彈藥刀械管制條例第8條第4項
未經許可，持有、寄藏或意圖販賣而陳列第 1 項所列槍枝者，處
 3年以上10年以下有期徒刑，併科新臺幣700萬元以下罰金。
第 1 項至第 3 項之未遂犯罰之。
槍砲彈藥刀械管制條例第12條第4項
未經許可，持有、寄藏或意圖販賣而陳列子彈者，處 5 年以下有
期徒刑，併科新台幣300萬元以下罰金。第1項至第3項之未遂犯
罰之。


司法院資訊處製作；財團法人民間司法改革基金會備份。
